【裁判字號】    89,訴緝,29
【裁判日期】    890803
【裁判案由】    妨害兵役
【裁判全文】
臺灣臺南地方法院刑事判決                          八十九年度訴緝字第二九號
    公  訴  人  臺灣台南地方法院檢察署檢察官
    被      告  乙○○
右列被告因妨害兵役治罪條例案件，經檢察官提起公訴 (八十五年度偵字第一三０五
四號)，本院判決如左：
        主      文
乙○○役齡男子意圖避免徵兵處理，居住處所遷移，無故不申報，致未能辦理徵集，
累犯，處有期徒刑伍月。
        事      實
一、乙○○前有竊盜、妨害兵役等前科，其於民國八十一年六月二日因偽造文書案件
    ，經台灣台北地方法院以八十一年易字第三一七一號判決判處有期徒五月，於八
    十一年十二月十一日執行完畢。乙○○明知其係六十一年次之役齡男子，且戶籍
    設於台南市○區○○街八十三巷十六號五樓之十四號，並為八十五年五六五梯次
    海陸常備兵，竟意圖避免徵兵處理，於八十五年五月份遷出前開住處，無故不申
    報其確實居住所，致台南市中區區公所（下稱區公所）通知應於八十五年九月六
    日及同年月七日至區公所領取南市兵徵第一０六號徵集令時，均未前往領取，區
    公所人員復於同年月十一日、十二日及十六日前往乙○○前開住所時，均因乙○
    ○未居住於該住所而未獲晤，使區公所未能送達徵集令並如期依規定辦理八十五
    年五六五梯次海陸常備兵之徵集。
二、案經台南市政府移送臺灣台南地方法院檢察署檢察官偵查起訴。
      理      由
一、訊據被告乙○○固坦承於八十五年五月間未申報戶籍機關即遷出台南市○○街八
    十三巷十六號，因而未能按時領取徵集令及按徵集令指定之時地報到服役。惟辯
    稱係因當時工作需要前往澎湖，且曾留下呼叫器號碼予區公所兵役課課長甲○○
    ，伊接到呼叫後，均有依時前往辦理體檢、抽籤等事宜，嗣因澎湖海象不佳，船
    期延誤，致不能依時前往台南市中區區公所領取徵集令，並無逃避兵役徵集犯意
    云云。經查：(1)被告係六十一年次役男，為臺灣省台南市八十五年五六五梯次海
    陸常備兵，依區公所南市兵徵第一０六號徵集令規定，應於八十五年九月十八日
    至台南火車站出口處集合前往屏東龍泉海陸訓練中心服役，被告因未申報即遷出
    前開住所致未能收受徵集令，且未依時前往指定地點服役等情，業據被告於本院
    審理時，自承在卷，核與證人即區公所課長甲○○證述相符，並有徵集令一紙在
    卷可稽，被告此部分之自白與事實相符，堪以採信。(2)被告曾告知證人甲○○呼
    器號碼以供連絡，並於八十九年九月五日、七日證人先後二次以呼叫器連絡被告
    時，與證人分別約定於九月六日及九月七日前往區公所領取徵集令，惟被告均未
    依約前往，且於嗣後未再予區公所兵役課連絡等情，業據被告於本院調查證據時
    ，自承不諱，核與證人於本院調查證據時之證述相符，堪以採信。按被告經證人
    通知領取徵集令後，當知即將受徵集服役，卻屢次藉故爽約，甚而不再與證人連
    絡，致證人無從送達徵集令，參以被告前於八十四年間即曾因遷出住所未與兵役
    課連絡，觸犯妨害兵役治罪條例，經臺灣桃園地方法院（以下簡稱桃園地院）以
    八十四年訴緝字二一四號判處有期徒刑三月，有判決書一份在卷可稽。被告前於
    八十四年甫因遷出戶籍地卻未申報而被科以刑事責任，其當知如未居住於戶籍地
    ，需與兵役課連絡，此觀被告亦知留下呼叫器號碼予證人以供連絡可知，被告卻
    於證人通知領取徵集令後，藉故船期延誤而未依約前往領取徵集令，且於失約後
    ，即未曾再與證人連絡，致證人無法依規定送達徵集令及辦理兵役徵集事項。綜
    觀前述種種情狀，足認被告確有避免兵役徵集意圖。被告另辯稱係因被通緝，不
    敢與證人連絡云云，惟被告受通緝與兵役徵集係屬二事，被告執此為由拒不與證
    人連絡，尚不足採。又被告雖曾參與體檢及抽籤等兵役作業，惟前開體檢及抽籤
    等事宜僅係徵集兵役之前置作業，尚難僅以被告前曾依時報到參與體檢、抽籤等
    情，即認被告並無逃避兵役徵集之意。被告辯稱並無逃避兵役犯意云云，不足採
    信。被告犯行明確，應依法論科。
二、核被告所為，係犯妨害兵役治罪條例第三條第五款之妨害兵役徵集罪。被告前因
    偽造文書罪，經判處有期徒刑五月，並於八十一年十二月十一日執行完畢等情，
    有台灣高等法院被告全國前案紀錄表一份在卷可稽。被告復於五年內再犯有期徒
    刑以上之罪，為累犯，依法加重其刑。爰審酌被告犯罪動機、手段、曾犯妨害兵
    役治罪條例前科（參桃園地院前述判決書）及其犯罪結果等一切情狀，量處如主
    文所示之刑。
據上論斷，依刑事訴訟法第二百九十九條第一項前段，妨害兵役治罪條例第三條第五
款，刑法第十一條前段、第四十七條，判決如主文。
本案經檢察官黃朝貴到庭執行職務
中      華      民      國    八十九    年      八      月      三      日
                                  臺灣臺南地方法院刑事第四庭
                                          法  官    張  意  聰
                                          法  官    張  麗  娟
                                          法  官    卓  穎  毓
右正本證明與原本無異。
如不服本判決，應於判決送達後十日內，向本院提出上訴狀。
                                          書記官    黃  子  起
中      華      民      國   八十九     年      八      月     五       日
附錄法條：
妨害兵役治罪條例第三條第五款：
役齡男子圖避免徵兵處理，而有左列行之一者，處五年以下有期徒刑：
五、居住處所遷移，無故不申報，致未能辦理身家調查、徵兵檢查、抽籤或徵集者。


司法院資訊處製作；財團法人民間司法改革基金會備份。
